臺灣高雄地方法院刑事判決
111年度交簡上字第91號
上  訴  人  
即  被  告  李建宇


上列上訴人即被告因過失傷害案件，不服本院中華民國111年3月
28日111年度交簡字第126號第一審簡易判決（聲請簡易判決處刑
案號：110年度偵字第21352號）提起上訴，本院管轄之第二審合
議庭判決如下：
    主  文
原判決撤銷。
李建宇犯無駕駛執照駕車因過失傷害人罪，處拘役參拾日，如易
科罰金，以新臺幣壹仟元折算壹日。
    事  實
一、李建宇未考領普通重型機車駕駛執照。其於民國110 年5 月
    20日上午10時52分許，駕駛車牌號碼000-0000號普通重型機
    車沿高雄市三民區自由一路由南往北方向行駛，行至該路與
    察哈爾一街之交岔路口而擬直行通過該路口時，本應注意汽
    車駕駛人行駛至交岔路口，應遵守燈光號誌，而「圓型黃燈
    」係用以警告車輛駕駛人，表示紅色燈號即將顯示，屆時將
    失去通行路權，遇黃燈轉換紅燈應視路況煞車停止，不得違
    反號誌管制強行搶黃燈通過路口，且應注意車前狀況，並隨
    時採取必要之安全措施，而依當時天候晴、有日間自然光線
    、柏油路面乾燥、無缺陷，且無障礙物，視線良好，客觀上
    並無不能注意之情事，然其疏未注意及此，於進入上開路口
    前，前方號誌已為黃燈，猶貿然搶越黃燈強行進入而欲通過
    該路口，復未注意前方已有逄芯宇遵循綠燈號誌，駕駛車牌
    號碼000-0000號普通重型機車自察哈爾一街之機車待轉區起
    駛往西方向直行，李建宇所駕機車前車頭因此撞擊逄芯宇所
    駕機車左側車身，逄芯宇當場人車倒地並受有「右手肘、左
    手肘、左下腹、雙膝以及左足擦傷、左下腹挫傷、左下腹皮
    下血腫」等傷害。李建宇於肇事後停留在現場，在有犯罪偵
    查權限之機關或公務員尚未知悉肇事人為何人時，向前來現
    場處理之員警表明其為肇事者，並接受法院裁判。
二、案經逄芯宇訴由高雄市政府警察局三民第一分局報告臺灣高
    雄地方檢察署檢察官聲請簡易判決處刑。
    理  由
一、證據能力部分因當事人均不爭執，依司法院「刑事判決精簡
    原則」，得不予說明，合先敘明。
二、訊據上訴人即被告李建宇坦承上開犯行（見院二卷第47、71
    、76頁），核與證人即告訴人逄芯宇於警詢及偵查中之證述
    相符（見警卷第4至7頁，偵卷第18頁），且有高雄醫學大學
    附設中和紀念醫院診斷證明書、高雄市政府警察局三民第一
    分局道路交通事故現場圖、道路交通事故調查報告表㈡-1、
    高雄市○○○○○○○○○○○○○○○○○道路○○○○○○○○○○○○○○○○○○○○○路○○
    ○○○○○號查詢機車駕駛人查詢結果等在卷可憑(警卷第8、11
    至17、22至26頁，院一卷第23頁)，足認被告任意性自白確
    與事實相符，堪信為真實。從而，本案事證明確，被告前開
    犯行堪以認定，應依法論科。
三、按汽車駕駛人，無駕駛執照駕車，因而致人受傷或死亡，依
    法應負刑事責任者，加重其刑至二分之一，道路交通管理處
    罰條例第86條第1項定有明文。查被告於前揭時日駕駛普通
    重型機車時，並未考領有適當之駕駛執照一情，有前開證號
    查詢機車駕駛人查詢結果可查。被告雖無駕駛執照，仍應遵
    守相關交通法規，並負有各該注意義務，自不待言。而被告
    未依前方號誌所顯示圓形黃燈之指示煞停，反貿然闖越黃燈
    欲強行通過路口，且未注意到前方待轉區内告訴人所駕機車
    已綠燈起步並進入路口，因而撞擊告訴人之機車，則其對於
    本件交通事故之發生具有前述過失甚明，又被告上開違規駕
    駛之過失行為與告訴人所受前述傷害間具有相當因果關係亦
    屬明確。是核被告所為，係犯道路交通管理處罰條例第86條
    第1項、刑法第284條前段之無駕駛執照駕車因過失傷害人罪
    ，並應依道路交通管理處罰條例第86條第1項規定加重其刑
    。又被告於肇事後，尚未被有偵查權限之該管機關發覺其姓
    名及犯罪事實前，於警到場處理時，當場承認其為肇事人而
    接受裁判，有高雄市政府警察局道路交通事故肇事人自首情
    形紀錄表可佐（警卷第19頁），符合自首要件，爰依刑法第
    62條前段規定，減輕其刑，並依法先加後減之。
四、原判決撤銷之理由：
  ㈠原審以被告犯行事證明確，予以論罪科刑，固非無見。惟被
    告與告訴人前於偵查中即已達成調解，此有本院調解筆錄在
    卷可佐（偵卷第27至29頁），然被告遲至本院準備程序時始
    當庭履行，並由告訴人當庭點收現金無誤一節，此有本院準
    備程序筆錄在卷可佐（見院二卷第47頁）。而被告有無履行
    調解條件，可作為本院審酌被告犯後態度之因素，即足以影
    響本案量刑之結果，原審於量刑時，未及審酌上情，量刑評
    價即有未足，則被告以原審量刑過重為由提起本件上訴，尚
    非全然無據。從而，本案量刑基礎事實既有變更，原審量刑
    未及審酌上情，即無可維持，應由本院將原判決撤銷改判。
  ㈡本院審酌被告明知未考領適當駕照，依法不得駕車上路行駛
    ，仍執意為之，且於行經前揭交岔路口時，違反號誌指示貿
    然闖越黃燈通行，又因疏未注意車前狀況，而與告訴人所駕
    機車發生碰撞，致告訴人受有前開傷害，所為實屬不該。復
    審酌被告之過失行為導致告訴人受有肢體多處外傷，幸未造
    成告訴人需長期治療、休養之嚴重程度，則其過失情節未達
    重大。又考量被告坦承犯行之犯後態度，並與告訴人達成調
    解，雖有遲延履行之情，但終能在本院準備程序時履行賠償
    完畢，嗣經告訴人具狀表示只要被告日後能取得駕照而謹慎
    行駛，請法院依法判決即可等語，有告訴人出具之陳述意見
    狀在卷可佐（院二卷第55至59頁）；兼衡被告於本院審理時
    自陳高中畢業之智識程度、目前擔任超商店員、未婚、需照
    顧祖母生活之家庭經濟狀況等一切狀況（見院二卷第76頁）
    ，爰量處如主文第二項所示之刑，並諭知如主文第二項所示
    易科罰金之折算標準。
據上論斷，應依刑事訴訟法第455 條之1 第1 項、第3 項、第36
9 條第1 項前段、第364 條、第299 條第1 項前段，判決如主文
。
本案經檢察官王清海聲請簡易判決處刑，檢察官陳俊秀到庭執行
職務。
中　　華　　民　　國　　111 　年　　7 　　月　　29　　日
                  刑事第八庭  審判長法  官  林英奇
                                    法  官  何一宏
                                    法  官  陳鑕靂
以上正本證明與原本無異。
不得上訴。
中　　華　　民　　國　　111 　年　　7 　　月　　29　　日
　　　　　　　　　　　　　　　　　　書記官  許雅惠
　　　　　　　　　　　　　　　　　　　　　
◎附錄本案論罪科刑法條
中華民國刑法第284條
因過失傷害人者，處1年以下有期徒刑、拘役或10萬元以下罰金
；致重傷者，處3年以下有期徒刑、拘役或30萬元以下罰金。

道路交通管理處罰條例第86條第1項
汽車駕駛人，無駕駛執照駕車、酒醉駕車、吸食毒品或迷幻藥駕
車、行駛人行道或行經行人穿越道不依規定讓行人優先通行，因
而致人受傷或死亡，依法應負刑事責任者，加重其刑至二分之一
。